臺灣彰化地方法院民事判決　　　　　　　　　　　　　九十年度訴字第一○八七號
　　原　　　告　　乙○○
　　被　　　告　　己○○
　　　　　　　　　午○○
　　　　　　　　　辰○
　　訴訟代理人　　未○
　　被　　　告　　丑○○
　　　　　　　　　癸○○
　　訴訟代理人　　壬○○
　　被　　　告　　子○○
　　　　　　　　　卯○○
　　訴訟代理人　　丁○○
　　被　　　告　　寅○○
　　　　　　　　　申○
　　訴訟代理人　　辛○○
　　被　　　告　　庚○○
　　　　　　　　　甲○○
　　　　　　　　　戊○○
　　　　　　　　　巳○○
　　　　　　　　　丙○○
右當事人間請求分割共有物事件，本院判決如左：
    主      文
兩造共有坐落彰化縣竹塘鄉○○段第二三八六地號、地目建、面積０．四六七０公頃
之土地准予分割，其分割方法如附件之複丈成果圖所示編號Ａ部分，面積０．０四四
六公頃，分歸被告己○○、午○○共同取得，並按原應有部分比例繼續維持共有；編
號Ｂ部分，面積０．０三八二公頃，分歸原告取得；編號Ｃ部分，面積０．一一四七
公頃，分歸被告未○、辰○、丑○○、壬○○、癸○○、子○○共同取得，並按原應
有部分比例繼續維持共有；編號Ｄ1、Ｄ2、Ｄ3 部分，面積合計０．０五七四公頃，
分歸被告卯○○取得；編號Ｅ1、Ｅ2部分，面積合計０．０五七四公頃，分歸被告寅
○○取得；編號Ｆ部分，面積０．一四六六公頃，分歸被告申○、庚○○、甲○○、
戊○○、巳○○、丙○○共同取得，並按原應有部分比例繼續維持共有；編號Ｇ部分
為既成道路，面積０．００八一公頃，由兩造按原應有部分比例繼續維持共有。
前項分配，分得編號Ａ部分之被告己○○、午○○應共同給付新台幣壹拾貳萬捌仟元
補償分得編號Ｆ部分之被告申○、庚○○、甲○○、戊○○、巳○○、丙○○。
訴訟費用按兩造應有部分比例各自負擔。
    事      實
甲、原告方面：
  一、聲明：除主文第二項補償金額及訴訟費用之裁判外，餘如主文所示。
  二、陳述：
    (一)坐落彰化縣竹塘鄉○○段第二三八六地號、地目建、面積０．四六七０公頃
        之土地為兩造所共有，原告應有部分十二分之一，被告己○○、午○○應有
        部分各二十四分之一，被告未○、辰○應有部分各十六分之一，被告丑○○
        、壬○○、癸○○、子○○應有部分各三十二分之一，被告卯○○、寅○○
        應有部分各八分之一，被告申○、丙○○應有部分各十八分之一，被告庚○○應有部分九分之一，被告甲○○、戊○○、巳○○應有部分各二十七分之
        一。兩造就系爭土地並無不分割之協議，亦無因物之使用目的不能分割之情
        形，兩造迭經協商均無法達成分割之協議，爰依民法第八百二十三條第一項
        及第八百二十四條第一項規定訴請裁判分割系爭土地。
    (二)系爭土地之分割，為充分發揮土地之效用及避免使用上之困難，應以原物分
        割為原則，但共同取得編號Ｆ部分之被告申○、庚○○、甲○○、戊○○、
        巳○○、丙○○等六人不能按其應有部分比例受分配，應由超過其應有部分
        比例受分配而共同取得編號Ａ部分之被告己○○、午○○以金錢補償之，並
        經雙方同意金錢補償為每平方公尺新台幣(下同)二千元。
  三、證據：提出土地登記謄本一件、地籍圖謄本一件及分割同意書十三件為證。
乙、被告丑○○、壬○○、癸○○、子○○、申○、丙○○方面：
  一、聲明：原告之訴駁回，訴訟費用由原告負擔。
  二、陳述：同意原告之分割方案。
丙、被告卯○○方面：
    被告受合法通知，未於最後言詞辯論期日到場，惟據其以前到場所為之聲明及陳
    述略稱：
  一、聲明：原告之訴駁回，訴訟費用由原告負擔。
  二、陳述：同意原告之分割方案。
丁、被告寅○○方面：
  一、聲明：原告之訴駁回，訴訟費用由原告負擔。
  二、陳述：
    (一)不同意分割，原告之分割方案可能損及被告所有之地上物。
    (二)系爭土地之使用應維持現狀。
戊、被告己○○、午○○、辰○、未○、庚○○、甲○○、巳○○、戊○○方面：
    被告八人均受合法通知，未於言詞辯論期日到場，亦未提出書狀作何聲明或陳述
    。
己、本院依職權囑託彰化縣二林地政事務所指派測量員會同本院及兩造勘測系爭土地
    ，並繪製複丈成果圖到院。
    理      由
一、本件被告己○○、午○○、辰○、未○、卯○○、庚○○、甲○○、巳○○、戊○○等九人均受合法通知，未於最後言詞辯論期日到場，核無民事訴訟法第三百
    八十六條各款所列情形，爰依原告之聲請，由其一造辯論而為判決。
二、按各共有人，得隨時請求分割共有物。又共有物之分割方法，不能協議決定者，
    法院得因任何共有人之聲請，命以原物分配於各共有人。以原物為分配時，如共
    有人中，有不能按其應有部分受分配者，得以金錢補償之。民法第八百二十三條
    第一項及第八百二十四條分別定有明文。本件原告主張系爭土地為兩造所共有，
    原告應有部分十二分之一，被告己○○、午○○應有部分各二十四分之一，被告
    未○、辰○應有部分各十六分之一，被告丑○○、壬○○、癸○○、子○○應有
    部分各三十二分之一，被告卯○○、寅○○應有部分各八分之一，被告申○、丙○○應有部分各十八分之一，被告庚○○應有部分九分之一，被告甲○○、戊○○、巳○○應有部分各二十七分之一。兩造就系爭土地並無不分割之協議，亦無
    因物之使用目的不能分割之情形，迭經協商均無法達成分割協議之事實，已據其
    提出土地登記謄本一件及地籍圖謄本一件各在卷為憑，核屬相符，亦為被告丑○○、壬○○、癸○○、子○○、申○、丙○○、卯○○、寅○○等八人一致不爭
    執。又被告己○○、午○○、辰○、未○、庚○○、甲○○、巳○○、戊○○等
    八人均受合法通知，固未到場陳述意見，惟其等八人均提出分割同意書陳明同意
    原告之分割方案，有卷附分割同意書八件足憑，是原告之主張自堪信為真實。從
    而原告既為系爭土地之共有人，其基於共有物分割請求權訴請本院裁判分割系爭
    土地，依首揭法條規定，即無不合，應予准許。
三、又系爭土地為鄉村區乙種建築用地，地形呈半凹形，地勢平坦，南面鄰接彰化縣
    竹塘鄉○○路竹田巷，東面有既成巷道  (面積０．０一三四公頃)，均供對外通
    行使用，各共有人復在系爭土地均建有地上物 (磚造平房、二層樓房或鐵皮造車
    庫等) 供居住使用等情，業據本院依職權囑託彰化縣二林地政事務所指派測量員
    於民國九十年十二月四日上午會同本院及兩造勘測系爭土地屬實，製有勘驗筆錄
    及現場略圖可按，並命測量員繪製複丈成果圖到院。另系爭土地之分割，應以兼
    顧系爭土地之使用現況、各共有人之經濟利益均等及發揮土地應有之效用為原則
    ，基於該原則，各共有人中僅原告提出如複丈成果圖所示之分割方案，該方案係
    原告與多數被告共同協商所得之共識，已兼顧各共有人之使用現狀，並為使各共
    有人均有適當之道路供對外聯絡使用，乃保留複丈成果圖所示編號Ｇ部分之既成
    巷道，由全體共有人各按其原應有部分比例繼續維持共有，其餘均按各共有人之
    意願  (被告寅○○除外)，依使用現況分割為單獨所有或繼續維持共有，故原告
    提出如複丈成果圖所示之分割方案，已為被告寅○○以外之其餘十五名共有人一
    致同意，該方案顯然符合多數共有人之利益，自堪採用，故諭知系爭土地之分割
    方法如主文第一項所示。至被告寅○○固認為該方案可能損及其地上物與化糞池
    ，遂不同意分割系爭土地，並抗辯稱仍依使用現況維持共有云云，然被告寅○○
    並未提出任何分割方案供本院審酌，自不得僅因其個人反對分割而影響原告等共
    有人之請求分割權利，被告寅○○之抗辯即無可採。
四、再依原告提出如複丈成果圖所示之分割方案，因系爭土地面積為０．四六七０公
    頃，扣除全體共有人繼續維持共有之既成巷道即編號Ｇ部分面積０．００八一公
    頃後，其餘土地面積０．四五八九公頃，應依各共有人之應有部分比例分配之，
    其中分得編號Ａ部分土地(面積０．０四四六公頃)之被告己○○、午○○二人，
    其等二人就系爭土地之應有部分合計十二分之一，應受分配面積約為０．０三八
    二公頃，顯然因本件分割而增加受分配面積０．００六四公頃；另分得編號Ｆ部
    分土地  (面積０．一四六六公頃)之被告申○、庚○○、甲○○、戊○○、巳○○、丙○○等六人，其等六人就系爭土地之應有部分合計三分之一，應受分配面
    積約為０．一五三０公頃，顯然因本件分割而減少受分配面積０．００六四公頃
    ，至其餘共有人應受分配面積與分割後實際受分配面積並無增減，自無金錢補償
    之問題。從而本院參酌前揭民法第八百二十四條第二項規定及兩造多數同意 (被
    告寅○○除外)以每平方公尺 (０．００一公頃)補償二千元為基準，認為分得編
    號Ａ部分土地之被告己○○、午○○應共同補償十二萬八千元予分得編號Ｆ部分
    土地之被告申○、庚○○、甲○○、戊○○、巳○○、丙○○等六人，始屬公平
    ，故諭知各共有人因本件分割致應受分配土地面積增減之金錢補償數額如主文第
    二項所示。
五、另本件為分割共有物事件，被告等人在訴訟進行中提出各種攻擊防禦方法，均屬
    伸張或防衛其權利所必要之行為，爰依民事訴訟法第八十一條第二款規定，命勝
    訴當事人之原告負擔訴訟費用之一部，方為公允，故諭知訴訟費用之負擔如主文
    第三項所示。
六、結論：本件原告之訴為有理由，並依民事訴訟法第三百八十五條第一項前段、第
    七十八條、第八十一條第二款，判決如主文。
中　　　華　　　民　　　國　　九十一　　年　　　六　　　月　　 十二 　　日
                                    臺灣彰化地方法院民事第一庭
                                        法　　　官　  林    金    灶
右為正本係照原本作成。
如對本判決上訴，應於判決送達後二十日內向本院提出上訴狀。
中　　　華　　　民　　　國　　九十一　　年　　　六　　　月　　 十二 　　日
                                        法院書記官　  邱    柏    滄
